【裁判字號】    88,上易,5167
【裁判日期】    890119
【裁判案由】    詐欺等
【裁判全文】
臺灣高等法院刑事判決                          八十八年度上易字第五一六七號
    上  訴  人  臺灣臺北地方法院檢察署檢察官
    被      告  秀得美國際有限公司
    兼  代表人  甲○○
    共      同
    選任辯護人  俞大衛律師
右上訴人因詐欺等案件，不服臺灣臺北地方法院八十八年度易字第一五一六號，中華
民國八十八年十月七日第一審判決（起訴案號：臺灣臺北地方法院檢察署八十七年度
偵字第七九號）提起上訴，本院判決如左：
    主  文
上訴駁回。
    理  由
一、公訴意旨略以：被告甲○○係「秀得美國際有限公司」（TOTALIFE，下稱秀得美
    公司）負責人，為從事業務之人。緣秀得美公司原獲相關大眾所共知之「新加坡
    商多得益美企業股份有限公司」（TOTALIMAGE，下稱多得公司，在我國未經登記
    ）授權自八十一年八月間起至八十三年三月間止，在臺販賣多得公司所生產之「
    秀得美－３」（英文名稱ULTRA DITE 3）等健康減肥食品之代理商，嗣秀得美公
    司於其代理權屆期，而由「臺灣光原實業有限公司」（下稱光原公司）繼獲代理
    權後，甲○○明知代理權已終了，及產品非原裝產製進口等情，竟私自委託不詳
    工廠，以甲○○自荷蘭普林生工廠進口之原料，在臺加工製造健康減肥食品，並
    於與「秀得美－３」同一之健康減肥食品商品，以秀得美之關係企業「健又麗國
    際事業有限公司」（下稱健又麗公司）名義，於八十三年間，申請註冊「秀得美
    －３－ＵＬＴＲＡ－ＤＩＥＴ」（註冊號數00000000）之與未經在我國
    註冊外國著名商標「秀得美－３」相同之商標，又明知該商品非荷蘭原裝製造並
    進口，及未獲食品衛生主管機關核准，仍於業務上作成之文書即產品說明書註記
    「製造商：荷蘭普林生工廠」、「衛署食字第８２４９２９７號」云云不實之事
    項，附於產品以行使之，以茲販賣，足以生損害於荷蘭普林生工廠及行政院衛生
    署，且於報紙刊登廣告並於包裝盒內產品說明書偽稱「秀得美－３」係秀得美公
    司委託荷蘭商普林生工廠製造云云，以廣招徠，施用詐術，使不特定之消費者誤
    該產品仍為多得公司之產品及荷蘭普林生工廠原裝產製，陷於錯誤，而向以直銷
    方式經營之甲○○經營之企業購買而交付財物，因認被告秀得美國際有限公司、
    兼代表人甲○○所為，係犯公平交易法第三十五條、刑法第二百十六條行使同法
    第二百十五條之不實文書、刑法第三百三十九條第一項等罪嫌云云。
二、按犯罪事實應依證據認定之，無證據不得推定犯罪事實，刑事訴訟法第一百五十
    四條定有明文。而認定被告有罪之事實，應憑證據，如未能發現相當之證據，或
    證據不足以證明，自不能以推測或擬制之方法以之為裁判基礎；且認定事實所憑
    之證據，其為訴訟上之證明，須達於通常一般之人均不致有所懷疑而得卻確信者
    ，始得據為有罪之認定，倘其證明尚未達到此一程度，而有合理懷疑存在時，尚
    難為有罪之認定基礎；另苟積極之證據不足以為被告事實之認定，即應為被告有
    利之認定，更不必有何有利之證據；最高法院四十年台上字八六號、七十六年台
    上字四九八六號、三十年上字八一六號判例，足資參照。
三、訊據被告甲○○堅決否認犯行，辯稱：本案減肥藥品係伊以平行輸入方式進口販
    賣，自荷蘭原廠大批進口後在國內分裝，但品質均一樣；秀得美公司商標並非有
    名商標，而且衛生署許可確實係伊所申請，伊沒有偽造文書、詐欺等語。
四、公訴人認被告秀得美國際有限公司、兼代表人甲○○涉有違反公平交易法、偽造
    文書、詐欺等犯行，無非以告訴人光原公司及其代理人陳金隆指訴，及秀得美公
    司商標為具知名度之商標名稱為主要依據。惟查：（一）告訴人雖於檢察官偵查
    提出所謂羅勃．普林生所提「聲明書」及林愛國所具之「宣誓書」各一紙（見八
    十四年度偵字第二七五號偵查卷宗第一二三頁至第一二七頁），惟查羅勃．普林
    生於檢察官偵查中僅稱被告並未向伊購買系爭產品，且非在臺總代理等語（見偵
    查卷宗第三五頁背面至三六頁），惟對產品之產地、真偽，則未置一詞，其證詞
    並不足為被告不利之證明。至上開偵查卷附「林愛國」所具之「宣誓書」乙紙，
    則未見署名者於偵查或審理中到庭具結證述，是其證據能力，已非無疑，且核諸
    其內容，亦未有何對被告不利之指述，難謂對本案證明有何等之關聯性。再者其
    後羅勃．普林生另以書面表示撤回先前偵查中之聲明，亦有原文與中譯文影本附
    卷可參（均見上揭卷），而其上之簽名與羅勃．普林生在偵查筆錄上之簽名，依
    肉眼觀察，其簽名形式相同，可供參考，足見本件應為一商業糾紛。（二）被告
    販賣之產品，既係由荷蘭普林生工廠所製造之散裝貨，且由寶齡富錦製藥廠股份
    有限公司代為分裝，有該公司所具之證明書影本乙紙附於原審卷可憑，足證被告
    所販售系爭產品之成分與自新加坡國所進口者，並無二致，被告既未施用詐術使
    他人陷於錯誤，亦未謀得不法利益，自難認為有何詐欺犯行。（三）又關於「衛
    署食字第八二四九二九七號」核准字號，係行政院衛生署於八十二年七月十三日
    核發與被告經營之格瑞貿易有限公司，就販賣系爭食品展延期限至八十三年九月
    三日，有被告提出之行政院衛生署函附原審卷第三十四頁可稽，公訴意旨指被告
    此部分係偽造文書云云，顯係誤會。（四）原審函請行政院公平交易委員會鑑定
    結果，亦不能認本件「秀得美３」商標於八十三年三月間，已符合公平交易法第
    二十條第一項第三款「外國著名商標」之要件，此有該委員會八十八年七月二十
    二日（八八）公參字第八八０七三二七－００一號回函附卷可參，公訴及上訴意
    旨稱「秀得美３」為外國著名商標云云，亦嫌無據，尚難僅以告訴人之指訴，即
    對被告論以違反公平交易法之罪。
五、綜上所述，本案查無積極證據足資證明被告確有公訴人所指之犯行，原審依刑事
    訴訟法第三百零一條第一項諭知無罪之判決，核無不合。檢察官上訴為無理由，
    應予駁回。
據上論斷，應依刑事訴訟法第三百六十八條，判決如主文。
本案經檢察官沈明倫到庭執行職務。
中    華    民    國    八十九    年       一       月      十九        日
                        臺灣高等法院刑事第十九庭
                            審判長法  官  陳  祐  治
                                  法  官  呂  永  福
                                  法  官  陳  晴  教
右正本證明與原本無異。
不得上訴。
                                  書記官  黃  麗  玲
中    華    民    國    八十九    年       一       月      二十七      日


司法院資訊處製作；財團法人民間司法改革基金會備份。
